【裁判字號】    99,家訴,51
【裁判日期】    990928
【裁判案由】    宣告夫妻分別財產制
【裁判全文】
臺灣嘉義地方法院民事判決              99年度家訴字第51號
原      告  台新國際商業銀行股份有限公司
法定代理人  甲○○
訴訟代理人  乙○○
被      告  丁○○○○○○
            丙○○
上列當事人間宣告夫妻分別財產制事件，本院於民國99年9 月14
日言詞辯論終結，判決如下：
    主      文
被告丁○○○○○○與被告丙○○應改用分別財產制。
訴訟費用由被告負擔。
    事實及理由
一、原告起訴主張：原告與被告丁○○○○○○間清償債務強制
    執行事件，業獲台灣雲林地方法院96年度執字第20200 號核
    發債權憑證在案，惟債務人等迄今均未清償，計尚欠原告本
    金新台幣174,354 元及自民國89年11月30日起至清償日止，
    按週年利率百分之20﹪計算之利息。嗣經原告於97年11月26
    日具狀聲請人強制執行訴外人劉貴金及被告丁○○○○○○
    之財產，經台灣台北地方法院97執字第109340號強制執行不
    足清償，終結在案。又依被告丁○○○○○○98年度國稅局
    及所得資料，亦查無財產可供執行。而被告丁○○○○○○
    與被告丙○○二人結婚後至今，目前婚姻關係仍存在，按最
    高法院89年度台上字第854 號判決意旨，被告丁○○○○○
    ○擔任訴外人劉貴金之連帶保證人，向原告借款未依約清償
    ，經原告取得執行名義後，聲請法院強制執行結果，尚有如
    前述之本金、利息未獲清償，被告丁○○○○○○名下亦無
    可供扣押執行之財產。爰請鈞院判准被告丁○○○○○○與
    被告丙○○之夫妻財產制改用分別財產制等語。並聲明：如
    主文所示。
二、被告丁○○○○○○、丙○○則以：同意改為分別財產制。
三、按夫妻未以契約訂立夫妻財產制者，除本法另有規定外，以
    法定財產制，為其夫妻財產制；債權人對於夫妻一方之財產
    已為扣押，而未得受清償時，法院因債權人之聲請，得宣告
    改用分別財產制，民法第1005條、第1011條分別定有明文。
    而所謂未得受清償，包括全無可扣押之物或所扣押之物數量
    不足，及所扣押之財產不足清償該為扣押之債權人債權等情
    形（最高法院89年度台上字第854號民事判決意旨參照）。
四、原告主張之上開事實，業據其提出戶籍謄本、台灣台北地方
    法院99年度司執字第2450號執行處函、台灣雲林地方法院96
    年度執字第20200 號債權憑證影本、國稅局財產及所得資料
    等為證，被告二人到庭對原告主張亦不爭執，自堪信原告之
    主張為真實。本件被告二人婚後未以契約訂立夫妻財產制，
    應以法定財產制為渠等之夫妻財產制，現因被告丁○○○○
    ○○並無財產可供原告聲請強制執行，揆諸前揭規定，原告
    自有權聲請宣告被告間之夫妻財產制改為分別財產制。從而
    ，原告本於民法第1011條之規定，求為判決如主文所示，為
    有理由，應予准許。
五、據上論結，本件原告之訴為有理由，依民事訴訟法第78條、
    第85條第1項前段，判決如主文。
中    華    民    國    99    年    9    月    28    日
                    家事庭  法  官  林中如
以上為正本係照原本作成。
如對本判決上訴，須於判決送達後20日之不變期間內，向本院提
出上訴狀（須付繕本）。
中    華    民    國    99    年    9    月    28    日
                            書記官  陳慶昀

司法院資訊處製作；財團法人民間司法改革基金會備份。
